臺灣彰化地方法院民事判決　96年度訴字第885號
原　　　告　順丞機電企業有限公司
法定代理人　乙○○
訴訟代理人　丙○○
被　　　告　智銘水電工程有限公司
法定代理人　甲○○
上列當事人間請求給付貨款等事件，本院於民國96年10月31日言
詞辯論終結，判決如下：
    主  文
被告應給付原告新臺幣壹佰貳拾壹萬仟陸佰拾柒元及其中新
台幣玖拾陸萬玖仟伍佰貳拾元自民國九十六年一月三十一日起至
清償日止，按年息六% 計算之利息，暨其中新台幣貳拾肆萬肆仟
壹佰壹拾柒元自民國九十六年十月二十一日起至清償日止，按年
息五% 計算之利息。
訴訟費用（減縮部分除外）新台幣壹萬仟零柒拾捌元由被告負
擔。
本判決於原告以新臺幣肆拾萬元供擔保後得假執行。
    事實及理由
甲、程序方面：
    按訴狀送達後，原告不得將原訴變更或追加他訴，但擴張或
    減縮應受判決事項之聲明者，不在此限，民事訴訟法第255
    條第1 項第3 款定有明文。原告起訴原請求被告應給付原告
    新台幣（下同）1,423,481 元及其中969,520 元自民國96年
    1 月31日起至清償日止，按年息6%計算之利息，暨其中453,
    961 元自起訴狀繕本送達翌日起至清償日止，按年息5%計算
    之利息，嗣於起訴狀繕本送達被告後，於本院96年10月31日
    言詞辯論期日時，將上開聲明變更為被告應給付原告1,213,
    637 元及其中969,520 元自96年1 月31日起至清償日止，按
    年息6%計算之利息，暨其中244,117 元自起訴狀繕本送達翌
    日起至清償日止，按年息5%計算之利息，核屬減縮應受判決
    事項之聲明，與上開規定相符，應予准許。
乙、實體方面：
一、原告主張：原告執有被告簽發如附表所示之支票4 紙，金額
    計969,520 元，詎屆期提示，竟遭存款不足及拒絕往來戶為
    由退票，迭次催討均無結果。又被告自95年10月起至95年（
    起訴狀誤載為96年，應予更正）12月止，陸續向原告購買水
    電材料數批，貨款共244,117 元，迭次催討亦均無所獲。爰
    依票據法第5 條第1 項、第126 條、第131 條、第133 條及
    民法第345 條、第367 條之規定，請求被告給付上開金額等
    語。並聲明：除供擔保金額外，如主文所示。
二、被告則以：願意還原告錢，但目前沒有辦法，希望從96年12
    月15日起按月清償5,000元等語置辯。惟未作任何聲明。
三、得心證之理由：
（一）原告前述主張，業據其提出支票正反面、退票理由單、應
      收帳款對帳單及有限公司變更登記表等件在卷為憑，核屬
      相符，且為被告所不爭執，是原告之主張自堪信為真實。
      至被告雖辯稱：希望從96年12月15日起按月清償5,000 元
      云云，惟此為原告所不接受，本院自無從強令原告接受被
      告分期清償之要求，是被告上開所辯，無從卸免其應負之
      清償之責。
（二）按在票據上簽名者，依票上所載文義負責。發票人應照支
      票文義擔保支票之支付。執票人於第130 條所定提示期限
      內，為付款之提示而被拒絕時，對於前手得行使追索權。
      但應於拒絕付款日或其後五日內，請求作成拒絕證書。付
      款人於支票或黏單上記載拒絕文義及其年、月、日並簽名
      者，與作成拒絕證書，有同一效力。執票人向支票債務人
      行使追索權時，得請求自為付款提示日起之利息，如無約
      定利率者，依年利六釐計算，票據法第5 條第1 項、第12
      6 條、第131 條、第133 條定有明文。又按稱買賣者，謂
      當事人約定一方移轉財產權於他方，他方支付價金之契約
      。買受人對於出賣人，有交付約定價金及受領標的物之義
      務，民法第345 條第1 項、第367 條分別定有明文。本件
      被告既積欠原告上開票款及貨款尚未給付，則原告依據票
      據及買賣之法律關係，請求被告給付票款969,520 元及自
      96年1 月31日起至清償日止，按年息6%計算之利息，暨貨
      款244,117 元及自起訴狀繕本送達被告翌日即96年10月21
      日起至清償日止，按年息5%計算之利息，於法有據，應予
      准許。
四、原告陳明願供擔保聲請宣告假執行，經核並無不合，爰酌定
    相當擔保金額宣告之。
五、兩造其餘攻擊防禦方法，經本院斟酌後，認為均不足以影響
    本件判決結果，爰不一一論列，併此敘明。
結論：本件原告之訴為有理由，依民事訴訟法第390 條第2 項、
第78條，判決如主文。
中　　華　　民　　國　　96　　年　　11　　月　　7 　　日
                  民事第一庭    法　官　游秀雯
以上正本係照原本作成。
如對判決上訴，應於判決送達後20日內向本院提出上訴狀。
中　　華　　民　　國　　96　　年　　11　　月　　7 　　日
                      　　　    書記官　張西武
附表
┌──┬─────┬──────┬─────┬────────┐
│編號│支票號碼  │發票日      │票面金額  │付款銀行        │
├──┼─────┼──────┼─────┼────────┤
│ 1  │AD0000000 │95年11月30日│334,000元 │復華銀行溪湖分行│
├──┼─────┼──────┼─────┼────────┤
│ 2  │XA0000000 │95年12月31日│300,000元 │第一銀行溪湖分行│
├──┼─────┼──────┼─────┼────────┤
│ 3  │XA0000000 │96年1月15日 │243,520元 │第一銀行溪湖分行│
├──┼─────┼──────┼─────┼────────┤
│ 4  │AD0000000 │96年1月31日 │ 92,000元 │復華銀行溪湖分行│
└──┴─────┴──────┴─────┴────────┘
